臺灣高雄地方法院民事裁定
110年度消債更字第305號
聲　請　人　李怡蒨　00000000000000000000000000000000000
00000000000000000000000000000000000000000000000000
代　理　人　林淑娟律師
上列當事人因消費者債務清理事件聲請更生，本院裁定如下：
    主  文
聲請人李怡蒨自中華民國一一一年四月二十日下午四時起開始更
生程序。
命司法事務官進行本件更生程序。
    理  由
一、聲請意旨略以：伊有不能清償債務情事，前依中華民國銀行
    公會會員辦理消費金融案件無擔保債務協商機制請求共同協
    商債務清償方案成立，惟仍不得已毀諾。伊又未經法院裁定
    開始清算程序或宣告破產，爰聲請更生等語。　　
二、按債務人不能清償債務或有不能清償之虞者，得依本條例所
    定更生或清算程序，清理其債務；債務人無擔保或無優先權
    之本金及利息債務總額未逾新臺幣（下同）12,000,000元者
    ，於法院裁定開始清算程序或宣告破產前，得向法院聲請更
    生；法院開始更生程序之裁定，應載明其年、月、日、時，
    並即時發生效力；法院開始更生或清算程序後，得命司法事
    務官進行更生或清算程序，必要時得選任律師、會計師或其
    他適當之自然人或法人1人為監督人或管理人，消費者債務
    清理條例（下稱消債條例）第3條、第16條第1項、第42條第
    1項、第45條第1項分別定有明文。
三、經查：
  ㈠聲請人固曾請求銀行公會協商債務清償方案成立，約定自民
    國95年6月起，分80期，利率0％，每月清償23,816元，惟聲
    請人未依約繳款，而於96年4月經通報毀諾，有台新銀行函
    （本案卷第25至26頁、第123至125頁、第132頁）可參。按
    消債條例第151條第9 項準用同條第7 項但書所稱「因不可
    歸責於己之事由，致履行有困難」之情形，僅須於法院就更
    生或清算之聲請為裁判時存在即為已足，至債務人於履行困
    難之事由發生前有無違約不履行行為，與該事由是否不可歸
    責於債務人之判斷尚屬無涉（另參考98年第1 期民事業務研
    究會第26號之司法院民事廳消費者債務清理條例法律問題研
    審小組意見）。又依消債條例第151 條第9 項準用同條第8 
    項再準用第75條第2 項之規定，債務人可處分所得扣除自己
    及依法應受其扶養者所必要生活費用之餘額，連續3 個月低
    於協商方案應清償之金額者，推定有不可歸責於己之事由致
    履行有困難。經查，聲請人於毀諾時早上於早餐店打工，每
    月收入9,000元，另於菜市場幫忙，每月收入28,000元，合
    計每月收入37,000元，惟聲請人現於潔新洗衣店任職，每月
    收入22,000元，有收入說明書（本案卷第103頁）、潔新洗
    衣店陳報狀（本案卷第40頁）、在職證明（本案卷第51頁）
    、收入切結書【本院110年度司消債調字第409號卷（下稱調
    卷）第14頁】可參，以聲請人目前之收入，顯已無法負擔每
    月23,816元之還款金額，堪認聲請人之收入無法持續支應前
    揭生活開支及協商款項，有不可歸責於己之事由，致不能繼
    續履行原協商條件。
　㈡聲請人復於110年9月9日提出債權人清冊，向本院聲請調解債
    務清償方案，經本院110年度司消債調字第409號受理，於11
    0年10月4日調解不成立，聲請人於同日以言詞聲請更生等情
    ，亦經本院依職權調取上開調解卷宗核閱無訛。
  ㈢聲請人於108年度至109年度均無申報所得，名下無財產，有
    南山人壽保單解約金32,506元、三商美邦人壽保單解約金14
    2,142元、新光人壽保單解約金22,691元（已扣墊繳本金100
    ,348元及利息）、台灣人壽保單解約金16,585元（前於110
    年6月30日部分解約，領回42,706元解約金，聲請人稱用於
    做假牙），至中國人壽保單部分，則無解約金；又聲請人於
    潔新洗衣店任職，每月收入22,000元，前於110年6月15日領
    取行政院疫情紓困補助10,000元，未領取其他補助或給付等
    情，有108年至109年綜合所得稅各類所得資料清單及財產歸
    屬資料清單（調卷第10至12頁）、財產及收入狀況說明書（
    調卷第4至6頁）、債權人清冊（本案卷第99至102頁）、戶
    籍謄本（本案卷第62頁）、勞工保險被保險人投保資料表（
    調卷第13頁）、個人商業保險查詢結果表（本案卷第54至55
    頁）、財團法人金融聯合徵信中心前置協商專用債權人清冊
    （調卷第22至24頁）、信用報告（本案卷第48至50頁）、社
    會補助查詢表（本案卷第21至23頁）、租金補助查詢表（本
    案卷第24頁）、勞動部勞工保險局函（本案卷第27頁）、勞
    動部勞動力發展署高屏澎東分署函（本案卷第28頁）、存簿
    （本案卷第60頁）、潔新洗衣店陳報狀（本案卷第40頁）、
    在職證明（本案卷第51頁）、收入切結書（調卷第14頁）、
    本院111年3月23日調查筆錄（本案卷第128至129頁）、南山
    人壽保險股份有限公司函（本案卷第41至42頁）、三商美邦
    人壽保險股份有限公司函（本案卷第43至44頁）、新光人壽
    保險股份有限公司陳報狀（本案卷第89至90頁）、台灣人壽
    保險股份有限公司函（本案卷第87至88頁）、中國人壽保險
    股份有限公司（本案卷第38至39頁）等附卷可證。依聲請人
    上述工作、收入及財產情況，堪認以其每月收入22,000元，
    核算其償債能力，較為妥適。
  ㈣關於聲請人必要生活費用部分，聲請人主張每月支出17,739
    元（包含每月房屋租金7,000元）云云，並提出租賃契約（
    調卷第16至20頁）為證。惟按債務人必要生活費用，以最近
    1年衛生福利部或直轄市政府所公告當地區每人每月最低生
    活費1.2倍定之，消債條例第64條之2第1項定有明文。本院
    參酌衛福部社會司所公告111年度高雄市最低生活費為14,41
    9元，又該最低生活費用之標準，係照當地最近1年平均每人
    可支配所得中位數60％訂定，依其基準之家庭收支調查報告
    調查表格式所示有關經常性支出之調查項目，包括利息支出
    、食品、衣著、房租及水費、電費、醫療保健、交通、娛樂
    、教育等，已涵蓋聲請人所陳報之支出項目。是本院認聲請
    人必要生活費用以最低生活費之1.2倍即17,303元計算已足
    ，逾此範圍難認必要。
　㈤承上，聲請人目前每月收入22,000元，扣除個人必要支出17,
    303元後，剩餘4,697元，而聲請人目前負債總額為5,501,13
    2元（調卷39至57頁、第61頁、第63至66頁，包括：台北富
    邦銀行、國泰世華銀行、滙豐銀行、新光銀行、聯邦銀行、
    台灣銀行、遠東銀行、凱基銀行、台新銀行、中國信託銀行
    、高雄銀行、金陽信資產管理股份有限公司），扣除南山人
    壽、三商美邦人壽、新光人壽、台灣人壽、中國人壽保單解
    約金共計213,924元後，以每月所餘逐年清償，至少須約94
    年【計算式：（5,501,132－213,924）÷4,697÷12≒94】始能
    清償完畢，應認其已不能清償債務。此外，聲請人無擔保或
    無優先權之債務總額未逾12,000,000元，且無消債條例第6
    條第3項、第8條或第46條各款所定駁回更生聲請之事由存在
    。則聲請人聲請更生為有理由，應予准許，爰命司法事務官
    進行本件更生程序。
四、依消債條例第11條第1 項、第45條第1 項、第16條第1 項，
    裁定如主文。
中　　華　　民　　國　　111 　年　　4 　　月　　20　　日
              　　民事庭　　法　官　賴寶合
以上正本係照原本作成。
本裁定不得抗告。
中　　華　　民　　國　　111 　年　　4 　　月　　20　　日
  　                        書記官　胡美儀